臺灣屏東地方法院刑事判決
       111年度訴字第132號
公  訴  人  臺灣屏東地方檢察署檢察官
被      告  楊文禮


            林珍妮


上列被告因傷害等案件，經檢察官提起公訴（110年度偵字第816
4號），本院判決如下：
    主  文
楊文禮犯傷害罪，處拘役肆拾日，如易科罰金，以新臺幣壹仟元
折算壹日。
林珍妮犯公然侮辱罪，處罰金新臺幣玖仟元，如易服勞役，以新
臺幣壹仟元折算壹日。
    事  實
一、楊文禮於民國110年1月14日7時許，在屏東縣○○鄉○○村○○巷0
    00號，因主人廣播電台執照到期及強制執行一事與趙中善發
    生爭執而心生不滿，竟基於傷害之犯意，徒手抓傷站立於鐵
    絲網另一端之趙中善(起訴書此部分，應予更正)，致趙中善
    受有右前臂、右手部多處抓傷之傷害。嗣於趙中善對林珍妮
    闡明執照到期與強制執行無關時，林珍妮另基於公然侮辱之
    犯意，於上開不特定人得共見共聞之公共場所，對趙中善口
    出「趙中善你這個王八蛋，你這個王八蛋」等語，足以貶損
    趙中善之名譽。
二、案經趙中善訴由屏東縣政府警察局內埔分局報告臺灣屏東地
    方檢察署檢察官偵查起訴。
    理  由
壹、證據能力部分
    本判決引用被告以外之人於審判外之陳述，檢察官、被告楊
    文禮、林珍妮於本院準備程序時均同意有證據能力(見本院
    卷一第96頁)，本院審酌上開證據資料之作成之情況，並無
    違法取證或其他瑕疵，且與待證事實具有關聯性，認為以之
    作為證據為適當，依刑事訴訟法第159條之5第1項規定，自
    有證據能力。又所引非供述證據，與本案均有關聯性，且查
    無違反法定程序取得之情，依刑事訴訟法第158 條之4 反面
    解釋，亦均有證據能力。
貳、實體部分
一、認定事實所憑之證據及理由：
　　訊據被告2人均否認有何上開犯行，被告楊文禮辯稱：當時
    現場狀況很亂，我們在鐵絲網外面，告訴人趙中善在鐵絲網
    裡面，我沒有打到他等語；被告林珍妮辯稱：我沒有罵告訴
    人，如果有講，也是有理由的，更何況我沒有指名道姓等語
    。經查，被告2人有於前揭時、地，與告訴人發生糾紛，且
    被告楊文禮手持木棍並無戳中告訴人等情，為被告2人所不
    爭執，核與證人即告訴人於警詢、偵查及本院審理時之證述
    、證人即現場員警張程湧、巴煒亮於本院審理時之證述、證
    人即被告2人之女楊孟青於本院審理時之證述均大致相符(見
    警卷第1頁至第3頁、偵卷第310頁至第311頁、本院卷二第24
    2頁至第247頁、第248頁至第257頁)，並有現場錄音譯文1份
    (見警卷第19頁)、現場照片5張(見警卷第21頁第23頁)、告
    訴人高雄榮民總醫院110年1月14日診斷證明書1份(見警卷第
    25頁)、臺灣屏東地方檢察署檢察官110年12月15日勘驗筆錄
    1份(見偵卷第245頁)等件在卷可稽，復經本院當庭勘驗屬實
    (見本院卷一第92頁至第94頁)，是此部分之事實，首堪認定
    。從而，本件之爭點為：㈠案發當時告訴人是否靠近鐵絲網
    ，其傷勢是否為被告楊文禮所致？㈡當時被告林珍妮有無口
    出前揭侮辱言語？又該言語是否可特定係針對告訴人為之？
    下分述之：
　㈠案發當時告訴人是否靠近鐵絲網？其傷勢是否為被告楊文禮
    所抓傷？
　⒈證人即告訴人於本院審理時證稱：當時在現場被告2人站在鐵
    絲網另一側，我站在這一側，有手拿攝影機被告楊文禮本來
    沒有認出我是誰，後來是經過他女兒提示說前面這個綠色帽
    子就是我，他才出其不意伸手過來抓，他的手有往前穿過鐵
    絲網，並導致我的攝影機掉落等語(見本院卷二第244頁至第
    245頁)，而依本院當庭勘驗現場影片，結果為：「(影片時
    間00:00-1:20，林珍妮拉扯鐵絲網，楊文禮手持木棍朝鐵絲
    網戳，隨即被在場員警制止，並有以下對話)被告楊文禮：
    他在哪？被告楊文禮之女兒：綠色帽子，你直接要斷客戶、
    斷同業的路，是不是？(靠近鐵絲網錄影之人)：不是。(畫
    面因被告楊文禮上前大力搖晃鐵絲網，鏡頭因而一陣晃動，
    畫面天旋地轉，無法辨認)(可以聽聞背景音有人說先生你這
    樣危險，你要害人嗎)」，有本院勘驗筆錄可參(見本院
　　卷一第93頁)，可知當時被告2人確實與手持攝影機之人分別
    站立於鐵絲網兩側，且被告楊文禮之女兒並有提醒被告楊文
    禮「戴綠色帽子之人」即為告訴人本人，被告楊文禮因情緒
    激動大力搖晃鐵絲網，除打斷錄影之進行外，更使畫面天旋
    地轉，足見當時錄影之人站立之位置與鐵絲網甚近，並因被
    告楊文禮出手搖晃鐵絲網而使其無法繼續錄影，而上開影片
    內容復與證人即告訴人前揭證述以及證人張程湧於本院審理
    時證稱：當時告訴人站在鐵網門的裡面，就是在門邊的距離
    等語(見本院卷二第251頁)均互核一致，足認當時手持錄影
    設備並靠近鐵絲網、頭戴綠色帽子之人，即為告訴人無疑。
    是被告楊文禮辯稱當時告訴人離我很遠、現場很多人我沒有
    認出告訴人等語，均與客觀事證不符，而難採信。
　⒉又依本院上開勘驗結果，被告楊文禮因見告訴人而情緒激動
    並大力搖撞鐵絲網之時，告訴人係手持錄影設備靠近鐵絲網
    ，畫面一陣天旋地轉，足見告訴人無法繼續錄影之原因，乃
    係因被告搖晃鐵絲網所致；另佐以上開鐵絲網之孔徑非微，
    倘伸手進入，應可觸碰至鐵絲網對面靠近之人等情，業據證
    人即告訴人於本院審理時證稱：當時他們站的位置有隔著鐵
    絲網，但是鐵絲網的孔徑很大，足以將近一個拳頭可以伸縮
    等語甚詳(見本院卷二第243頁)，並有現場照片可參(見警卷
    第22頁至第23頁)，則告訴人既因被告出手搖晃鐵絲網而無
    法繼續錄影，可知被告出力非微，且衡情欲搖晃鐵絲網，當
    需先以徒手方式抓住鐵絲網，手指部分將會穿過鐵絲網之縫
    隙而呈現「抓」之姿勢，故被告上述搖晃鐵絲網之舉既已碰
    觸告訴人，顯見被告亦同時以「抓」之姿勢碰觸到告訴人身
    體，自有高度可能性致人成傷，而上開過程復與告訴人前揭
    診斷證明書所載之內容：右前臂、右手部多處抓傷等情相符
    (見警卷第25頁)，足認告訴人所受前揭傷勢，係因被告楊文
    禮徒手伸、抓鐵絲網所致甚明。至證人楊孟青雖於本院審理
    時證稱：我要證明我父親沒有打人，他拿木棒，洞那麼小，
    他能揮得進去也很厲害是不是，我上次看影片我覺得他沒有
    打到告訴人等語(見本院卷二第256頁至第257頁)，除與上述
    客觀事證不符外，亦屬臆測之詞，而難憑採。是被告楊文禮
    辯稱其沒有打到、抓到告訴人等語，即屬無據。　　
　㈡當時被告林珍妮有無口出前揭侮辱言語？又該言語是否可特
    定係針對告訴人為之？　　
　⒈依本院當庭勘驗錄影畫面之結果：「(靠近鐵絲網之人)：林
    小姐，請你不要混淆視聽，執照到期是執照到期，跟這個無
    關。林珍妮：趙中善，你這個王八蛋，你這個王八蛋。」等
    情，有本院前揭勘驗筆錄可參(見本院卷一第94頁)，核與證
    人即告訴人於本院審理時證稱：林珍妮突然罵了一句「趙中
    善是王八蛋」等語相符(見本院卷二第245頁)，而上開勘驗
    筆錄中靠近鐵絲網之人即為告訴人之事實，業經本院認定如
    前，且被告林珍妮於本院準備程序時已自承：畫面中的人是
    我等語(見本院卷一第95頁)，足見被告林珍妮確實有於前揭
    時、地，於告訴人面前口出：「趙中善，你這個王八蛋，你
    這個王八蛋」等語甚明。至證人楊孟青雖於本院審理時證稱
    ：我沒有聽到林珍妮罵告訴人甚麼等語(見本院卷二第256頁
    )，然與上開客觀事證明顯不符，且縱其未聽到被告林珍妮
    有上開言詞，亦可能係因其確實未聽到(而非被告未講)，或
    出於迴護母親之動機而證述不實，均難憑採。是被告林珍妮
    辯稱：我當時沒有罵告訴人、畫面中那個講王八蛋的人有點
    像我，也有點不像等語，均屬臨訟卸責之詞，不足採信。
　⒉又被告林珍妮雖辯稱其當時沒有指名道姓等語。惟查，接續
    本院前揭勘驗結果：告訴人：你現在是罵我王八蛋嗎？你罵
    我王八蛋嗎？我現在告你妨害名譽。林珍妮：告個鬼阿，你
    們這些人妨害名譽，你們這些壞人等情，有本院前揭勘驗筆
    錄可參(見本院卷一第94頁)，可知告訴人於聽聞被告林珍妮
    口出上開言語後，即表示欲提告妨害名譽，而被告林珍妮復
    對於告訴人上開回應再表示「告個鬼阿，你們這些人妨害名
    譽，你們這些壞人」等語，足見被告林珍妮顯然明知其上開
    言語所指稱之「對象」，即為告訴人無疑，否則當不至於告
    訴人回應時再予以反駁；再者，告訴人既係錄影且靠近鐵絲
    網之人，已如前述，其與被告2人之距離不過一片鐵絲網，
    則被告林珍妮口出上開言語時，自係對於正前方最靠近之人
    即告訴人為之，乃屬事理之當然，況被告林珍妮於前揭影片
    中既已口出「趙中善」三字，顯然已直呼告訴人之名諱，益
    徵被告林珍妮主觀上係出於故意甚明。是被告林珍妮猶執前
    詞，顯不可採。
　⒊再被告林珍妮復辯稱縱使有講到「王八蛋」也是有理由的等
    語。經查，被告2人因主人電台廣播公司執照問題與告訴人
    前有宿怨乙節，雖據被告2人提出諸多資料在卷可參(見本院
    卷一第109頁至第417頁)，然上開證據僅為被告2人為本案行
    為之動機，核與本案需認定之事實並無干涉；況「王八蛋」
    三字，依社會通念，實含有輕侮、鄙視之意，且對於事實之
    釐清毫無幫助，而非對於客觀事實之評論，顯屬單純使人難
    堪之侮辱言詞，況被告林珍妮既自承因與告訴人有前揭糾紛
    ，始對告訴人口出上開言語，主觀上顯然係單純為使告訴人
    難堪，尚無從認其所為屬善意，而可阻卻違法。是被告林珍
    妮前揭所辯，亦無可採。
　⒋至被告林珍妮另於本院辯論終結後之111年9月15日提出準備
    書狀主張告訴人本案提告已逾告訴期間等語(見本院卷二第3
    11頁)。惟查，本案依前所認定之事實，係發生於000年0月0
    0日，而告訴人係於110年7月12日至屏東縣政府警察局內埔
    分局製作警詢筆錄，並於該日筆錄中提出傷害及妨害名譽告
    訴等情，有該次警詢筆錄可參(見警卷第1頁至第3頁)，顯見
    告訴人係於案發後6個月內至警局提告，形式上並未逾越法
    定6個月之告訴期間，是被告林珍妮上開主張，亦無可採，
    附此敘明。
　㈢綜上所述，本案事證已臻明確，被告2人所辯均不可採，其2
    人上開犯行均堪以認定，應依法論科。
二、論罪科刑：
  ㈠核被告楊文禮所為，係犯刑法第277條第1項之傷害罪；被告
    林珍妮所為，則係犯刑法第309條第1項之公然侮辱罪。
  ㈡爰以行為人之責任為基礎，審酌被告2人因前與告訴人關於主
    人廣播電台經營權、使用權等事宜而有糾紛，竟分別於前揭
    時、地，被告楊文禮因情緒激動而徒手抓傷告訴人、被告林
    珍妮則於公開場所侮辱告訴人，所為侵害他人身體法益及名
    譽權，誠值非難；犯後猶飾詞狡辯，對於客觀事證避重就輕
    ，復於本院準備程序時不聽從訴訟指揮，擾亂法庭秩序，有
    本院準備程序筆錄可參(見本院卷一第91頁)，另於本院審理
    期間不斷提出與本案事實毫無關聯之書證，企圖誤導審理方
    向，無端浪費訴訟資源，均足認其2人犯後態度不佳且毫無
    悔意；並考量其2人均有諸多前科(未構成累犯)，有其2人臺
    灣高等法院被告前案紀錄表可佐，顯見素行不佳，兼衡其2
    人犯罪之動機、目的係因長年宿怨、犯罪之手段、被害人所
    受損害非重等情節，暨其2人於本院審理時自陳之智識程度
    、家庭生活及經濟狀況等一切情狀(見本院卷二第269頁)，
    分別量處如主文所示之刑，並就被告楊文禮部分，諭知易科
    罰金之折算標準；另就被告林珍妮部分，諭知易服勞役之折
    算標準，以資懲儆。
據上論斷，應依刑事訴訟法第299條第1項前段，判決如主文。
本案經檢察官陳怡利、王奕筑提起公訴，檢察官黃郁如到庭執行
職務。
中　　華　　民　　國　　111 　年　　10 　　月　　6　　日
                  刑事第三庭審判長    法  官  莊鎮遠
                                      法  官  曾思薇
                                      法  官  吳昭億
以上正本證明與原本無異。
如不服本判決應於收受判決後20日內向本院提出上訴書狀，並應
敘述具體理由；其未敘述上訴理由者，應於上訴期間屆滿後20日
內向本院補提理由書（均須按他造當事人之人數附繕本）「切勿
逕送上級法院」。
中　　華　　民　　國　　111 　年　　10　　 月　　11　 日
                                      書記官   許珍滋
附錄本判決論罪科刑法條：
中華民國刑法第277條
傷害人之身體或健康者，處5年以下有期徒刑、拘役或50萬元以
下罰金。
犯前項之罪，因而致人於死者，處無期徒刑或7年以上有期徒刑
；致重傷者，處3年以上10年以下有期徒刑。
中華民國刑法第309條
公然侮辱人者，處拘役或9千元以下罰金。
以強暴犯前項之罪者，處1年以下有期徒刑、拘役或1萬5千元以
下罰金。